臺灣高等法院刑事判決　　　　　　　　　　　　　九十一年度上訴字第一五七號
　　上　訴　人　臺灣板橋地方法院檢察署檢察官
　　被　　　告　乙○○
右上訴人，因被告違反洗錢防制法案件，不服臺灣板橋地方法院九十一年度訴字第四
六八號，中華民國九十一年四月十八日第一審判決（起訴案號：臺灣板橋地方法院檢
察署九十年度偵字第一０八六號，及由該署併辦審理九十一年度偵字第八七四三號）
提起上訴，本院判決如左：
    主  文
原判決關於被告乙○○部分撤銷。
乙○○幫助洗錢，處有期徒刑肆月，如易科罰金，以參佰元折算壹日，緩刑參年。所
得財物新台幣參萬元沒收，如全部或一部不能沒收時，追徵其價額或以其他財產抵償
。
    事  實
一、乙○○為增加收入，以減輕家計負擔，於民國八十九年五月間初，見報紙刊登廣
    告「徵當舖小弟，月薪新臺幣（下同）三萬元」，經前往應徵，由三十餘歲綽號
    「阿山」（真實姓名不詳）之成年男子告知其所經營者乃地下錢莊之屬，工作內
    容僅需提供自己具名設立之銀行或郵局存款帳戶以供其使用，及負責提款，報酬
    為月薪三萬元，乙○○聞可藉由提供帳戶以換取報酬，並能預見提供自己帳戶予
    他人使用，可能幫助他人掩飾或隱匿重大犯罪所得之財物，竟仍不違其本意，而
    基於幫助洗錢之犯意，於八十九年五月五日、九日，分別至聯邦商業銀行、臺北
    國際商業銀行（下稱臺北商銀）員山分行開立帳號0000000000000
    000號帳戶、帳號0000000000000號之帳戶（起訴書誤載為00
    00000000000000號，但該前三碼○五一實係銀行編號，而非客戶
    帳號，起訴書誤以為均屬客戶編號，應予更正），並於帳戶開設後，將帳戶之存
    摺、提款卡及私章等交予「阿山」保管，俟「阿山」以電話通知並交付提款卡及
    提款密碼，即依指示前往自動提款機為「阿山」提款，乙○○以此方式幫助綽號
    「阿山」及自稱「主任」之成年男子等人之犯罪集團取得及掩飾常業詐欺犯行所
    得財物（「阿山」等人之犯罪集團係基於常業詐欺之犯意，在報紙上刊登代辦信
    用貸款之廣告，誘使急需金錢之不特定人依廣告內容與之聯絡，詐騙被害人匯交
    代辦信用貸款手續費至乙○○所提供之銀行帳戶，乙○○受僱提供帳戶供用，計
    領得三萬元薪資報酬）；適丁○○、呂懷羱（原名甲○○）、李淑茹、丙○○因
    需款孔急，於如附表所示時間，遭綽號「阿山」等人以如附表所示方式，詐騙取
    如附表所示之金額，嗣因被害人丁○○等人遲遲不見辦理信用貸款程序進行，復
    聯繫無著，始知受騙。
二、案經丁○○、呂懷羱、李淑茹、丙○○訴請臺北縣政府警察局土城分局、永和分
    局及桃園縣警察局楊梅分局報請臺灣板橋地方法院檢察署檢察官或由台灣桃園地
    方法院檢察署呈請台灣高等法院檢察署令轉臺灣板橋地方法院檢察署檢察官偵查
    起訴，及由該署併案審理。
    理  由
一、訊據被告對於受雇經營地下錢莊綽號「阿山」者及受「主任」者指揮負責提款，
    並提供自己具名開立之銀行或郵局存款帳戶以供使用，每月月薪三萬元一事供承
    不諱，惟於本院調查時矢口否認知情，並辯稱：當時以為是別人欠錢還錢，伊負
    責將錢領出，「阿山」者跟伊說戶頭不夠用，伊沒有想那麼多云云，惟查幫助「
    阿山」者等人洗錢，由伊負責領錢，並提供戶頭使用，業據被告乙○○於原審審
    理時供認不諱，核與被害人丁○○、呂懷羱、李淑茹及丙○○於警訊、偵查中之
    指訴情節相符，且有臺北商銀員山分行提供之乙○○開戶資料、存提款明細表及
    臺北商銀自動櫃員機交易明細表、彰化商銀匯款回條聯一紙、中華商業銀行自動
    櫃員機客戶交易明細單、台新國際商業銀行存款業務申請書、往來印鑑暨資卡、
    台灣銀行存摺類存款明細分戶帳、世華聯合商業銀行匯出匯款回條、電腦認證欄
    、台北區中小企業銀行客戶開戶資料查詢單各一紙、彰化商業銀行自動櫃員機交
    易明細表二紙、板橋市農會自動櫃員機客戶交易明細表二紙等存卷可資佐證，被
    告明知所受雇綽號「阿山」者係經營地下錢莊，且每月給予三萬元之高薪，工作
    卻僅僅是每日輕閒在家等候通知赴銀行或農會領款而已，其主觀上對於為「阿山
    」者等人幫助洗錢，難認無認識，所辯不知情云云，顯屬卸責諉詞，不足採信，
    綜上事證明確，被告犯行堪予認定。
二、被告乙○○將其金融機構帳戶連同存摺、印章及提款卡提供予該「阿山」者等人
    使用，幫助常業詐欺之行為人等為掩飾因自己重大犯罪所得財物之行為，核其所
    為，係犯洗錢防制法第九條第一項之幫助洗錢罪。被告係幫助該「阿山」者之犯
    罪集團就渠等常業詐欺之重大犯罪所得為洗錢犯行，係幫助犯，是依刑法第三十
    條第二項規定，按正犯之刑減輕之。又被告於原審審理中已自白不諱，雖於本院
    調查時再推稱不知情，仍應有洗錢防制法第九條第四項後段規定遞予減輕其刑之
    適用。公訴人認被告申設幫助洗錢之帳戶除臺北商銀員山分行帳號000000
    0000000號帳戶、聯邦商業銀行開立帳號00000000000000
    00號帳戶外，尚有其他不詳銀行帳戶，固非無見，惟遍閱全案卷證，除被告之
    自白外，查無其他事證足認被告猶於何銀行申設何帳戶以供幫助洗錢之用，自不
    能單以該部分之自白作為認定被告尚有其他供幫助洗錢帳戶之唯一論據，茲以公
    訴人認此部分犯嫌與前開經證明之犯行間，有實質上一罪關係，即不另為無罪之
    諭知，附此敘明。原審予以論罪科刑，固非無據，惟公訴人如附表二、三、四所
    示併案部分未及審酌，尚有未合。公訴人上訴意旨為有理由，自應由本院就被告
    乙○○部分撤銷改判。爰審酌被告正值青壯，竟因貪圖私利而提供帳戶幫助洗錢
    ，既助長他人犯罪，又增加查緝困難，危害財產安全及社會穩定，應予非難，兼
    衡其乃為減輕家計負擔，一時失慮而為本件犯行，其犯罪手段亦非暴戾，犯罪時
    間尚短及犯罪後態度尚稱良好等一切情狀，量處如主文所示之刑。又被告行為後
    ，原刑法第四十一條之規定：「犯最重本刑為三年以下有期徒刑之刑之罪，而受
    六月以下有期徒刑或拘役之宣告，因身體、教育、職業或家庭之關係或其他正當
    事由，執行顯有困難者，得以一元以上三元以下折算一日，易科罰金。」，已於
    九十年一月四日經修正為刑法第四十一條第一項，該規定為：「犯最重本刑為五
    年以下有期徒刑之刑之罪，而受六月以下有期徒刑或拘役之宣告，因身體、教育
    、職業或家庭之關係或其他正當事由，執行顯有困難者，得以一元以上三元以下
    折算一日，易科罰金。但確因不執行所宣告之刑，難收矯正之效，或難以維持法
    秩序者，不在此限。」，並於同年月十日經總統公布施行，經新舊法比較結果，
    以新法有利於被告，應依刑法第二條第一項前段適用裁判時之法律，依修正後刑
    法第四十一條第一項前段之規定諭知易科罰金之折算標準，以示懲儆。末查被告
    前未曾受有期徒刑以上刑之宣告，此有本院被告全國前案紀錄表各一份在卷可憑
    ，其因家計致罹刑章，犯後已有悔意，歷此偵審程序及科刑判決之教訓後，當知
    所警惕，信無再犯之虞，故本院認前開對其宣告之刑，以暫不執行為適當，爰併
    宣告緩刑三年，以啟自新。
三、被告提供前開帳戶幫助洗錢，得款三萬元，此據被告於警訊中供明（見偵查卷第
    三頁反面），應依洗錢防制法第十二條規定沒收之，如全部或一部不能沒收時，
    追徵其價額或以其他財產抵償之。
四、如附表所示二、三、四犯罪事實部分，公訴人雖未起訴而予併案（九十一年偵字
    第八七四三號），惟本院審認結果認此部分事實與起訴事實有實質上一罪關係，
    對此併案部分，本院自得一併審理，附此敘明。
五、被告經合法傳喚，無正當理由未到庭，爰不待其陳述，逕行判決。
據上論斷，應依刑事訴訟法第三百六十九條第一項前段、第三百六十四條、第三百七
十一條、第二百九十九條第一項前段、洗錢防制法第九條第一項、第四項後段、第十
二條、刑法第二條第一項前段、第十一條前段、第三十條第二項、第四十一條第一項
前段、第七十四條第一款、罰金罰鍰提高標準條例第二條，判決如主文。
本案經檢察官張文政到庭執行職務。
中      華      民      國      九十一      年      七    月    十六    日
                              台灣高等法院刑事第十六庭
                                  審判長法  官  許  增  男
      法  官  黃  鴻  昌
                                        法  官  周  煙  平
右正本證明與原本無異。
如不服本判決應於收受送達後十日內向本院提出上訴書狀，其未敘述上訴之理由者並
得於提起上訴後十日內向本院補提理由書（均須按他造當事人之人數附繕本）。
                                        書記官  蕭  麗  珍
中      華      民      國    九十一    年      七      月     十六     日
附錄：本案論罪科刑法條全文
洗錢防制法第九條第一項
洗錢者，處五年以下有期徒刑，得併科新臺幣三百萬元以下罰金。
